臺灣高等法院刑事判決　　　　　　　　96年度交上易字第62號
上　訴　人
即　被　告　乙○○
上列上訴人因過失傷害案件，不服臺灣板橋地方法院95年度交易
字第502號，中華民國95年12月29日第一審判決（起訴案號：臺
灣板橋地方法院檢察署95年度偵字第21507號），提起上訴，本
院判決如下：
    主  文
原判決撤銷。
乙○○因過失傷害人，處有期徒刑貳月，如易科罰金，以新臺幣
壹仟元折算壹日。
    事  實
一、乙○○於民國（下同）九十五年七月七日十二時三十許，駕
    駛車號BX-0512號自用小客車，沿時速限制為五十公里以下
    之臺北縣三重市○○街，往三重市○○路方向行駛，本應注
    意行車速度應依速限之規定，且應注意汽車行駛時，駕駛人
    應注意車前狀況，隨時採取必要之安全措施，以防止危險事
    故之發生，而依當時天候、視線及道路狀況等一切客觀情況
    ，並無不能注意之情形，竟以時速約六十、七十公里之速度
    疾駛，且疏未注意車前狀況，適對向甲○○騎乘車號CEW-55
    6號重型機車，欲從三重市○○街53巷前方之忠孝橋下迴轉
    道迴轉，改往臺北縣三重市○○路方向行駛，亦疏未注意應
    暫停，看清無來往車輛後，始得迴轉，而貿然迴轉，致乙○
    ○所駕駛之上開自用小客車煞車不及，左前保險桿撞擊甲○
    ○所騎乘之機車右側，致甲○○人車倒地，因而受有右側氣
    血胸及肋骨骨折、左側顏面骨及眼眶骨骨折、後頸部及左前
    額撕裂傷、右耳道撕裂傷等之傷害。乙○○於肇事後犯罪未
    被發覺前，隨即於警員呂宜勳前來處理時，向呂宜勳自首為
    肇事駕駛人，並接受裁判。
二、案經乙○○自首暨被害人甲○○訴由臺北縣政府警察局三重
    分局報請臺灣板橋地方法院檢察署檢察官偵查起訴。
    理  由
一、訊據上訴人即被告乙○○對於上揭時、地，因疏未注意車前
    狀況，且超速行駛，致其所駕駛之上開自用小客車左前保險
    桿撞擊告訴人甲○○所騎乘之機車，致告訴人甲○○受有上
    開傷害之事實供承不諱，核與告訴人甲○○於偵查中指訴之
    情節相符（見臺灣板橋地方法院檢察署95年度偵字第21057
    號偵查卷第40頁）。此外，並有道路交通事故調查報告表 (
    一)、(二)、道路交通事故現場圖、現場照片十六幀、診斷
    證明書一紙附卷足稽（見上開偵查卷第5頁、第18頁至第28
    頁）。又肇事地點為無號誌交岔路口，該路段車行速率限制
    為時速五十公里以下，此有道路交通事故調查報告表現場圖
    暨現場照片附卷可憑，被告有超速及未注意車前狀況之過失
    甚明。
二、又本件肇事經送臺灣省臺北縣區車輛行車事故鑑定委員會鑑
    定結果，就被告乙○○有未注意車前狀況之過失部分，亦同
    此認定，此有臺灣省臺北縣區車輛行車事故鑑定委員會95年
    9月29日北縣鑑字第0955181322號函暨鑑定意見書各一紙在
    卷可稽（見上開偵查卷第41頁至第44頁）。至於上開鑑定書
    認告訴人有支線車未讓幹道車先行之過失部分，應更正為告
    訴人有未看清來往車輛即迴轉之過失。另告訴代理人在原審
    雖聲請再送鑑定，以證明告訴人於本件車禍之發生並無過失
    等語，惟查，本件事證已明，並無再送鑑定之必要，附此敘
    明。
三、按行車速度應依標誌或標線之規定，無標誌或標線者，行車
    速度不得超過五十公里；汽車行駛時，駕駛人應注意車前狀
    況，並隨時採取必要之安全措施，道路交通安全規則第九十
    三條第一項第一款、第九十四條第三項分別定有明文。被告
    既為汽車駕駛人，自應遵守上開規定，而肇事當時天候晴、
    日間自然光線、路面為柏油、乾燥、無缺陷、視距良好等客
    觀情況下，並無不能注意之情形，竟疏未注意車前狀況及超
    速行駛，因而肇禍，自應負過失責任，且被告乙○○之過失
    行為與告訴人甲○○之傷害間有相當因果關係。雖告訴人甲
    ○○亦有未看清來往車輛即迴轉之過失，但仍無法解免被告
    之罪責。本件事證明確，被告乙○○之過失傷害犯行洵堪認
    定，應依法論科。
四、核被告乙○○所為，係犯刑法第二百八十四條第一項前段之
    過失傷害罪。又被告於肇事後犯罪未被發覺前，向處理警員
    自承為肇事駕駛，事後並接受裁判，有警員呂宜勳製作之臺
    北縣政府警察局三重分局道路交通事故肇事人自首情形紀錄
    表1紙附卷可稽（見上開偵查卷第31頁），所為符合自首之
    規定，應依刑法第六十二條前段規定減輕其刑。
五、原審對被告予以論罪科刑固非無見，惟查本件被告所之罪，
    其最重本刑為有期徒刑六月，被告在肇事後，即向承辦本案
    之警員自首其罪，接受審判決，本件告訴人復與有過失，惟
    原審卻未詳予斟酌上情，即遽判處有期徒刑四月之刑，尚有
    未當。本件被告之上訴意旨亦執此指摘原判決不當，為有理
    由，應予撤銷改判。爰審酌被告之素行良好、過失程度、被
    害人所受傷害程度、被害人亦與有過失，及肇事後雖坦承犯
    行，惟尚未與被害人達成民事和解之犯後態度等一切情狀，
    量處如主文第二項所示之刑，並諭知易科罰金之折算標準如
    主文第二項所示。
六、據上論斷，應依刑事訴訟法第三百六十九條第一項前段、第
    三百六十四條、第二百九十九條第一項前段，刑法第二百
    八十四條第一項前段、第六十二條前段、第四十一條第一項
    前段，刑法施行法第一條之一，判決如主文。
本案經檢察官李良忠到庭執行職務。
中　　華　　民　　國　　96　　年　　5 　　月　　23　　日
                  刑事第三庭審判長法  官  許國宏
                                  法  官  朱光仁
                                  法  官  許增男
以上正本證明與原本無異。
不得上訴。
                                  書記官  葉金發
中　　華　　民　　國　　96　　年　　5 　　月　　23　　日
附錄：本案論罪科刑法條全文
刑法第284條第1項：
因過失傷害人者，處6 月以下有期徒刑、拘役或5 百元以下罰金
。致重傷者，處1 年以下有期徒刑、拘役或5 百元以下罰金。
